最高法院刑事判決　　　　　　九十六年度台上字第四三六三號
上　訴　人　甲○○
選任辯護人　焦文城律師
　　　　　　施秉慧律師
上列上訴人因強盜案件，不服台灣高等法院高雄分院中華民國九
十四年一月三十一日第二審判決（九十三年度上訴字第一三一六
號，起訴案號：台灣高雄地方法院檢察署九十二年度少連偵字第
一一三、一二四號），提起上訴，本院判決如下：
    主  文
上訴駁回。
    理  由
按刑事訴訟法第三百七十七條規定，上訴於第三審法院，非以判
決違背法令為理由，不得為之。是提起第三審上訴，應以原判決
違背法令為理由，係屬法定要件。如果上訴理由書狀並未依據卷
內訴訟資料，具體指摘原判決不適用何種法則或如何適用不當，
或所指摘原判決違法情事，顯與法律規定得為第三審上訴理由之
違法情形，不相適合時，均應認其上訴為違背法律上之程式，予
以駁回。本件原判決撤銷第一審關於上訴人甲○○部分之科刑判
決，改判依行為時牽連犯之例從一重論處上訴人以犯強盜未遂罪
刑（牽連犯妨害自由罪）。關於（一）妨害自由部分，係依憑上
訴人之供述，證人（即被害人）乙○○、共犯證人即少年曾○○
、史○○（姓名及年籍均在卷）等人之證供；（二）強盜未遂部
分，則依憑上訴人於警詢及第一審羈押庭之自白（供認攔下被害
人質問是否有帶錢及手機，經被害人答說沒有，即予搜身並毆打
被害人<未成傷>），證人史○○（證稱上訴人於現場問被害人是
否有錢或手機）、丙○○（證述有聽到上訴人問被害人是否有手
機或金錢，並對被害人搜身，以手摸被害人前褲袋）、少年鄭○
○（姓名及年籍在卷；證稱上訴人載被害人至興達國小前＜即第
二現場＞，下車搜被害人身體，沒搜到東西，就出手打被害人）
等人或於審判中，或於偵查中之證述等證據資料而為論斷，已敘
明所憑證據及得心證之理由。而以上訴人否認有強盜未遂犯行，
所辯未質問被害人有無帶錢或手機，摸其腹部係怕被害人身上帶
兇器云云，如何為不可採信，亦依卷證資料為指駁；並說明：案
發當時係凌晨一時許，被害人乙○○孑然一身，上訴人以妨害自
由方式騎機車將之載到第二現場，質問其是否攜帶金錢或手機等
財物，進而搜身並施加毆打雖未成傷，參諸乙○○於原審證稱：
搜身時會害怕、無法反抗等語，客觀上已達不能抗拒之程度，上
訴人對被害人為搜身、質問有無攜帶財物等舉止，已具不法所有
之意圖甚明；乙○○事後所為上訴人只摸伊腰部，問伊有無帶傢
伙（兇器）；問伊有無帶現金、手機者非上訴人，是另有其人，
但不知是誰云云，與卷存證據不符，係迴護之詞，並不足據為上
訴人有利認定等理由綦詳。所為論述與經驗法則、論理法則及證
據法則均無違背，從形式觀察，原判決並無足以影響判決結果之
違背法令之情形存在。上訴意旨略稱：（一）乙○○於警局初詢
先稱係遭上訴人搜身，再被質問有無錢或手機；複詢時則陳稱上
訴人先問有無手機，再問是否有錢，然後搜身；於檢察官偵查中
證稱上訴人先搜伊腰部，問有無帶兇器，後有人問伊說有無帶錢
或手機；審判中亦證稱到第二現場時有人問伊身上是否有錢或手
機，但不是上訴人，上訴人是問伊住處、有無攜帶傢伙，並摸伊
腰部；足徵乙○○陳述不一。原判決將第一審卷第七四頁證人史
○○所為警詢筆錄實在之證詞，誤為上訴人，資以說明乙○○警
詢供述與審判中不符，其警詢供述具有較可信之特別情況，具有
證據能力，即有違誤。對於乙○○於審判中所為有利上訴人之上
開供述不採，未說明理由，亦屬理由不備。（二）原判決既認定
其他在場之共犯僅涉犯妨害自由犯行，強盜財物未遂部分係上訴
人一人所為，即與人多勢眾不符，且乙○○復出手還擊並逃跑，
難認已達客觀上不能抗拒程度等語。惟查：被告以外之人於檢察
事務官、司法警察官或司法警察調查中所為之陳述，係屬傳聞證
據，原則上無證據能力，於其符合法律規定之一定要件，始為傳
聞例外，取得證據適格。是被告以外之人於調查中所為之陳述，
與審判中不符，其先前之陳述，於充足刑事訴訟法第一百五十九
條之二所定之「可信性」與「必要性」要件者，即屬合於得為證
據之傳聞例外，而得作為判斷事實之依據（刑事訴訟法第一百五
十五條第二項參照）。不合傳聞例外之傳聞證據，自不得以之作
為認定犯罪事實存否之證據；但參酌現行刑事訴訟法第一百六十
六條之一第二項「為辯明證人陳述之證明力，得就必要事項為主
詰問。」第三項第六款「行主詰問時，證人為與先前不符之陳述
時，其先前之陳述，得為誘導詰問。」第一百六十六條之二第一
項「反詰問應就為辯明證人之陳述證明力所必要之事項行之。」
第二項「行反詰問於必要時得為誘導詰問。」等規定，以及行反
詰問時，容許以陳述人先前不一致之陳述作為彈劾證據之詰問法
理，則於被告以外之證人於審判中所為之陳述，與先前之陳述內
容相左或不一致時，即非不得以其先前所為「自我矛盾之陳述」
，用來彈劾（爭執、否定）該證人在審判中供述證據之證明力。
傳聞證據得否作為證明犯罪成立或不成立之實體證據，抑或僅止
於用來爭執證明力之彈劾證據，端視其是否合於傳聞之例外而定
。本件依原判決理由欄二、（二）之論斷，係以上訴人之自白、
證人史○○、丙○○、鄭○○等人於偵審中之證詞，作為認定上
訴人強盜未遂犯罪事實之憑據；其關於證人乙○○先後證言不符
部分之說明，則舉丙○○於審判中之證述與乙○○在警詢之陳述
相一致，而以乙○○先前警局之陳述否定其於審判中所為相異證
言之憑信性（見原判決第五頁第一至十二行、第六頁第五至七行
）。證人乙○○先前於警局之陳述，雖與審判中不符，然已有其
他證據足以替代，即與「必要性」之要件不符。原判決雖予混淆
併贅餘說明其有證據能力，而欠允洽，但除去此項證據，綜合上
開其他證據資料為判斷，仍應為同一事實之認定，於判決本旨及
結果並不生影響。上訴人執此為指摘，自非適法之第三審上訴理
由。又強盜罪之所謂「不能抗拒」，係指行為人所為之強暴、脅
迫等不法行為，就當時之具體事實，予以客觀之判斷，足使被害
人身體上或精神上達於不能或顯難抗拒之程度而言，原判決已說
明上訴人所為達被害人不能抗拒程度之論據，核無違誤。其他上
訴意旨係對原判決明白論斷之事項，恣意爭辯，與法律規定得為
第三審上訴理由之違法情形，不相適合，均應認其上訴為違背法
律上之程式，予以駁回。
據上論結，應依刑事訴訟法第三百九十五條前段，判決如主文。
中　　華　　民　　國　九十六　年　　八　　月　　九　　日
                      最高法院刑事第六庭
                          審判長法官  呂　潮　澤
                                法官  吳　昆　仁
                                法官  孫　增　同
                                法官  趙　文　淵
                                法官  吳　　　燦
      本件正本證明與原本無異
                                      書  記  官
中　　華　　民　　國　九十六　年　　八　　月　 十四 　日
                                                Ａ